最高法院刑事判決　　　　　　　　　　　　　　　八十八年度台上字第五○○二號
　　上　訴　人　甲○○
　　選任辯護人　張文俊律師
　　　　　　　　林根煌律師
右上訴人因偽造文書案件，不服台灣高等法院台中分院中華民國八十六年七月三十一
日第二審判決（八十六年度上訴字第六九四號，起訴案號：台灣南投地方法院檢察署
八十六年度偵字第一六七號），提起上訴，本院判決如左：
    主  文
上訴駁回。
    理  由
按刑事訴訟法第三百七十七條規定：上訴於第三審法院，非以判決違背法令為理由，
不得為之。是提起第三審上訴，應以原判決違背法令為理由，係屬法定要件。如果上
訴理由狀並未依據卷內訴訟資料，具體指摘原判決不適用何種法則或如何適用不當，
或所指摘原判決違法情事，顯與法律規定得為第三審上訴理由之違法情形，不相適合
時，均應認其上訴為違背法律上之程式，予以駁回。本件原判決撤銷第一審之不當判
決，改判仍論處上訴人甲○○行使偽造私文書，足以生損害於他人罪刑。係綜核上訴
人之自白、自白書、偽造之信函暨上訴人之筆跡資料等證據為論據，認定上訴人於民
國八十五年八月間因投資股票，損失不貲，心生不滿，認為股市行情欠佳，乃李登輝
總統於同年八月十四日發表「台灣經濟不以大陸為唯一腹地」之言論所造成，竟思以
「毒殺台北縣三芝鄉姓李之人及殺害李總統孫女之事，要脅總統下令為股市護盤」為
內容之信函，寄交總統府祕書長黃昆輝轉交總統以洩恨。惟恐事跡敗露，倏憶起十九
年前，其友人戴哲夫在日本檢舉其行為不檢，致使其無法完成日本鹿兒島大學醫科學
業心願之舊恨，乃於同年八月十九日，在其南投縣南投市○○里○○街九八號住處，
冒戴哲夫之名，偽簽其署押而偽造上述信函後，在南投縣南投市寄交總統府祕書長黃
昆輝，以遂其能使股市行情好轉而獲利及陷害戴哲夫之目的，足生損害於戴哲夫之事
實，已詳其所憑之證據及認定之理由。而以上訴人偽造信函及書寫自由書之內容文
詞通暢，偵審期間應訊供詞，對答如流、條理分明，並無任何異常情況。且上訴人於
案發後即八十六年五月十四日始至台灣省立草屯療養院初診，其病歷表已記載上訴人
意識清醒、情感適當，言語、行為、思想、知覺、智能、記憶均屬正常，足見其行為
時並無心神喪失或精神耗弱之狀態。嗣該院又於同年五月二十日、七月十七日分別出
具診斷證明書略載：上訴人疑患妄想病多年，自身無病識感，常有似是而非的想法及
怪異舉動，現實判斷能力差，且現實適應有明顯之困難，並建議實施精神鑑定云云。
與初診病歷內容截然不同，顯係應上訴人要求，依其陳述內容而為記載，以達拖延訴
訟之目的，自無鑑定其精神狀態之必要，於理由內逐一指駁。復說明上訴人所為係犯
刑法第二百十六條、第二百十條之偽造私文書罪。其偽造「戴哲夫」之署押係偽造私
文書之部分行為，而其偽造該信函後，復持以行使，寄交總統府秘書長黃昆輝，其偽
造私文書之低度行為，應為行使偽造私文書之高度行為所吸收，均不另論罪等情綦詳
。所為論斷，俱有卷內證據資料足憑，從形式上觀察，原判決並無違背法令之情形存
在。查證據之取捨及證據之證明力如何，均屬事實審法院得自由裁量、判斷之職權，
苟其此項裁量、判斷，並不悖乎通常一般之人日常生活經驗之定則或論理法則，又於
判決內論其何以作此判斷之心證理由者，即不得任意指摘其為違法，據為提起第三
審上訴之合法理由。上訴意旨置原判決上開明確論斷於不顧，對原審採證、認事及證
據證明力之審判職權行使，任憑己見，漫指原審不傳喚上訴人之父黃寬隆及台灣省立
草屯療養院精神科主任劉昭賢證明上訴人小時車禍，頭部受創，患有幻想症，有調查
未盡及理由欠備之違法云云。然上訴人自述畢業於日本橫濱國立大學電氣工學科，曾
擔任台中三洋電機公司電子工程師，現從事投資股票兼任家教，學驗俱豐，其小時縱
曾車禍受傷，亦難認與上開行為有直接之因果關係，原審未傳訊黃寬隆、劉昭賢為無
益之調查，核非全無所本。至原審採擷台灣省立草屯療養院初診之病歷紀錄，捨棄該
院嗣後出具之診斷證明書，乃其取捨證據及證據證明力判斷之審判職權合法行使，尤
無採證違法或調查未盡之可言，且上訴人所指摘者，均重為單純事實上之爭辯，要非
適法之第三審上訴理由。是上訴意旨所指摘原判決違法情事，顯與法律規定得為第三
審上訴理由之違法情形，不相適合。揆諸首開說明，其上訴為違背法律上之程式，應
予駁回。又本院為上訴駁回之判決，得同時宣告緩刑者，以有合法之上訴而為實體上
之判決為限，刑事訴訟法第三百九十六條第二項規定甚明。本件既為上訴不合法之程
序判決，上訴人請求宣告緩刑一節，即屬無從審酌，併此指明。
據上論結，應依刑事訴訟法第三百九十五條前段，判決如主文。
中      華      民      國    八十八    年      九      月      九      日
                              最高法院刑事第六庭
                                  審判長法官  紀  俊  乾
                                        法官  楊  商  江
                                        法官  黃  正  興
                                        法官  丁  錦  清
                                        法官  賴  忠  星
      右正本證明與原本無異
                                              書  記  官
中      華      民      國    八十八    年      九      月     十五     日
                                                                        Ｂ
